【裁判字號】    90,上訴,590
【裁判日期】    900525
【裁判案由】    公共危險
【裁判全文】
臺灣高等法院高雄分院刑事判決    九十年度上訴字第五九號
    上  訴  人
    即  被  告  甲○○
右上訴人因公共危險案件，不服臺灣屏東地方法院九十年度訴字第四六號中華民國九
十年三月一日第一審判決（起訴案號：臺灣屏東地方法院檢察署八十九年度偵字第五
六七七號），提起上訴，本院判決如左：
      主  文
原判決撤銷。
甲○○損壞他人之土地公神像，足以生損害於他人，累犯，處有刑徒刑陸月，如易科
罰金以參佰元折算壹日。
      事  實
一、甲○○曾於民國八十七年間因竊盜案件，經臺灣高雄地方法院判處有期徒刑六月
    確定，於八十八年十月十一日執行完畢，仍不知警惕。復基於毀損之犯意，於八
    十九年八月二十九日凌晨一時許，駕駛車號Ｋ二─０四七三號小貨車，至位於屏
    東縣麟洛鄉○○路一九四號附近之土地公廟（下稱乙土地公廟）內，放火燒毀廟
    祝廖添壽管理，置於上開廟內之土地公神像一尊，足以生損害於廖添壽。其於放
    火點燃乙土地公廟內之土地公神像後開車離開時，適為騎乘機車行經該處之邱晃
    宏發覺記下前述車號後，報警循線查獲上情。
二、案經廖添壽訴由屏東縣警察局屏東分局報告臺灣屏東地方法院檢察署檢察官偵查
    起訴。
      理  由
一、訊據上訴人即被告甲○○固坦認有於右揭時地，駕駛車號Ｋ二─０四七三號小貨
    車至乙土地公廟附近等情，然否認有何毀損犯行，辯稱伊係在乙土地公廟附近路
    旁小便時，見廟內神像著火，踏上廟前石階一階想要入內滅火，但因怕被人誤會
    ，即轉身往回走駕車離去，而證人邱晃宏是憑直覺認為係伊放火，然伊並未進入
    廟內放火燒燬神像云云。經查：
  (一)右揭乙土地公廟神像遭燒毀之事實，業據告訴人廖添壽於警訊（見警卷第十三頁
    ）、偵查（見偵卷第八頁反面）及原審審理中（見原審卷第十九頁）指訴在卷，
    並有神像燒毀相片二張在卷可證（見偵卷第十六頁）。再依上開相片所示乙土地
    公廟內單獨陳列之土地公神像遭焚燬，而神像兩旁之蠋台及相關之器物並未著火
    受損等情狀，堪認乙土地公廟內神像係遭人為縱火焚燬甚明。
  (二)被告所供其於案發當晚確實駕駛前述車號小貨車之自白部分，亦核與證人潘何三
    （被告老闆）於警訊（見警卷第九頁）、偵查（見偵卷第九頁反面）及原審審理
    （見原審卷第十九頁）所述相符，此部份被告自白堪予採信。
  (三)證人邱晃宏迭於警訊（見警卷第十二頁）、偵查（見偵卷第九、十一頁）及原審
    審理時（見原審卷第十八頁）均證稱「駕駛前述車號小貨車男子匆忙往廟外跑，
    伊回頭看到廟內已著火」、「自廟內走出男子與被告外型很像，駕駛前述車號小
    貨車離開」、「當時看到乙土地公廟內已著火，伊過去時，被告即駕車離去」各
    情明確，而被告所辯「踏上廟前石階一階想要入內滅火，但因怕被人誤會，即轉
    身往回走」等語，又乏其他積極證據足以佐認其說，另參以偵查中被告同意經由
    法務部調查局以控制問題法及混合問題法實施測謊，鑑定結果認被告稱「二處土
    地公廟神像其未放火燒毀及其開車至土地公廟係欲滅火」等語，呈情緒波動之反
    應，研判有說謊一節，此有該局（８９）陸（三）字第８９１７３２６９號鑑定
    通知書一份在卷可證（見偵卷第四七至四九頁），益徵被告有畏罪情虛之事實，
    是本件案發時既僅被告一人在乙土地公廟之現場，廟內神像又適遭人焚燬，雖被
    告未於放火之時為人目睹，然參酌前開相關事據，已足認定係被告所為燒毀神像
    之舉，此等事實之推理過程，並無違反社會一般人所認知之客觀經驗法則與論理
    法則。
  (四)綜上所述，被告所辯上情，純屬事後卸責之詞，不足採信，本件罪證明確，被告
    毀損犯行，堪以認定。
二、按刑法第一百七十五條第一項所謂「致生公共危險」，應就客觀事實，依據一般
    人之觀念，認定放火燃燒之情形，有無延燒其他房物之公共危險存在。查本件乙
    土地公廟兩旁係空地、公墓，距最近無人居住民宅約二十公尺遠，且隔水溝及四
    ‧九米道路，民宅對面係檳榔園等情，有現場略圖（見偵卷第二一頁）及照片（
    見偵卷第三一至三三頁）在卷可證，是依上述房物與乙土地公廟之區隔位置，及
    參以乙土地公廟係水泥建築，而廟內土地公神像遭焚燬，神像兩旁之蠋台及相關
    之器物並未著火之情（見偵卷第十六頁），足徵乙廟內土地公神像遭焚燬著火，
    應無延燒上述房物之公共危險存在。公訴人認被告於乙土地公廟內放火燒毀神像
    ，「致生公共危險」等情，而起訴刑法第一百七十五條第一項之罪尚有未合。惟
    公訴人起訴部分與本院前揭認定有罪部分，二者之社會基本事實相同，應予變更
    起訴法條。故核被告所為，應係犯刑法第三百五十四條之毀損罪。又被告曾於八
    十七年間因竊盜案件，經臺灣高雄地方法院判處有期徒刑六月確定，於八十八年
    十月十一日執行完畢，有臺灣高等法院被告全國前案紀錄表一份在卷可參，其於
    五年內再犯有期徒刑以上刑之本罪，應論以累犯並加重其刑。
三、公訴意旨另指被告於八十九年八月二十九日凌晨一時許，亦駕駛前述車號小貨車
    ，至位於屏東縣麟洛鄉永達巷九十號附近土地公廟（下稱甲土地公廟）內，放火
    燒毀廟祝廖添壽管理，置於上開廟內之土地公神像一尊，致生共危險。因認被告
    亦涉犯刑法第一百七十五條第一項之罪嫌云云。惟查：
  (一)甲土地公廟四周空曠並無易燃物品，距最近房物約一至二十公尺遠，有現場略圖
    （見偵卷第二一頁）及照片（見偵卷第二四、二七頁）在卷可證，是依上述房物
    與甲土地公廟之區隔位置，及參以甲土地公廟係水泥建築，而廟內土地公神像遭
    焚燬，神像兩旁之蠋台及相關之器物並未著火之情（見偵卷第十五頁），足徵甲
    廟內土地公神像遭焚燬著火，應無延燒其他房物之公共危險存在，是被告被訴此
    部份犯行，如前所述，應屬是否成立上開毀損罪範疇，先予敘明。
  (二)訊據被告否認其有此項犯行，辯稱當晚伊駕車行經甲土地公廟，但未下車進入該
    廟等語，而依證人邱晃宏前開證詞，僅能證明被告有在乙土地公廟進出之事實，
    自難徒以乙土地公廟與甲土地公廟相距不遠，二廟均係神像遭焚，手法及案發時
    間一致，遽以推論認定甲土地公廟之毀損神像之舉，亦係被告放火焚燬，此外又
    無其他積極證據足以證明被告有此部份毀壞甲土地公廟神像之舉，是本件尚難認
    被告另觸犯此部份毀損罪責，惟公訴意旨認此部分與前揭起訴經本院論罪科刑部
    分，有連續犯裁判上一罪關係，爰不另為無罪之諭知，附此敘明。
四、原審予以論罪科刑固非無見，惟查被告並無證據證明其有毀損甲土地公廟神像犯
    行，已如前述，原判決併以論罪，自非妥適。雖被告猶執前詞否認上開毀損犯行
    ，提起上訴指摘原判不當，為無理由，但原判決既有可議，自應由本院予以撤銷
    改判。爰審酌被告犯罪之動機、目的、造成之財產損害雖非嚴重，但被告任意放
    火之毀損手段情節仍非輕微及其犯後猶否認犯行之態度等一切情狀，量處如主文
    第二項所示之刑，並諭知易科罰金折算之標準。又被告行為後，原刑法第四十一
    條業已修正，並經總統於九十年一月十日公布施行，將易科罰金之適用範圍擴大
    為最重本刑五年以下有期徒刑之罪，而受六月以下有期徒刑或拘役之宣告者，均
    予適用，依刑法第二條第一項前段規定，自應依修正後之新法第四十一條第一項
    較有利於被告，附此敘明。
據上論斷，應依刑事訴訟法第三百六十九條第一項前段、第三百六十四條、第二百九
十九條第一項前段、第三百條，刑法第二條第一項前段、第三百五十四條、第四十七
條、修正後第四十一條第一項，罰金罰鍰提高標準條例第一條前段、第二條，判決如
主文。
本案經檢察官陳新慶到庭執行職務。
中    華    民    國      九十      年       五       月     二十五   日
                              臺灣高等法院高雄分院刑事第六庭
                                  審判長法官  王憲義
                                        法官  陳啟造
                                        法官  張意聰
右正本證明與原本無異。
檢察官如不服本判決，應於判決送達後十日內向本院提出上訴狀，其未述理由者並
應於提出上訴狀後十日內向本院補提理由書（應附繕本)。
被告不得上訴。
                                      書記官  王婉蓉
中    華    民    國      九十      年       五       月     二十九   日
附錄本判決論罪科刑法條：
刑法第三百五十四條
毀棄、損壞前二條以外之他人之物或令致不堪用，足以生損害於公眾或他人者，處二
年以下有期徒刑、拘役或五百元以下罰金。
                                                                        Ｄ


司法院資訊處製作；財團法人民間司法改革基金會備份。
